【裁判字號】    94,上重訴,57
【裁判日期】    950418
【裁判案由】    毒品危害防制條例
【裁判全文】
臺灣高等法院臺中分院刑事判決        94年度上重訴字第57號
上  訴  人  臺灣臺中地方法院檢察署檢察官
上  訴  人
即  被  告  丙○○
選任辯護人  王錦昌  律師
            張居德  律師
被      告  甲○○
上  一  人
選任辯護人  林松虎  律師
            蕭智元  律師
上列上訴人因毒品危害防制條例案件，不服臺灣臺中地方法院94
年度重訴字第2838號，中華民國94年11月3日第一審判決 （起訴
案號：臺灣臺中地方法院檢察署94年度偵字第8526號），提起上
訴，本院判決如下：
    主  文
原判決關於丙○○部分撤銷。
丙○○共同運輸第一級毒品，處無期徒刑，褫奪公權終身。扣案
之海洛因磚捌塊（共淨重貳仟捌佰玖拾貳點肆零公克，空包裝重
參佰壹拾參點伍肆公克，純度百分之八四．六五，純質淨重貳仟
肆佰肆拾捌點肆貳公克）沒收銷燬之；扣案之塑膠袋參個及電話
號碼○九一三─六五○○四一號行動電話壹具（含ＳＩＭ卡壹張
）沒收之。
其他部分上訴駁回。
    事  實
一、丙○○前有違反麻醉藥品管理條例及賭博等前科紀錄（於本
    案不構成累犯），其透過李春松（成年人）之介紹而經常向
    真實姓名年齡不詳綽號「阿順」之臺灣籍成年男子（在大陸
    地區經商）購買海洛因施用，因丙○○之帳目清楚而獲得「
    阿順」及李春松之信賴；真實姓名年齡不詳綽號「安哥」之
    臺灣籍成年男子則為「阿順」、李春松及丙○○之朋友。其
    等均明知海洛因係毒品危害防制條例第二條第二項規定之第
    一級毒品，且為行政院公告管制進口之物品，仍共同基於運
    輸第一級毒品海洛因及自大陸地區私運管制物品進口臺灣地
    區之犯意聯絡，於民國九十四年四月二十六日，丙○○前往
    大陸某地，和「阿順」及李春松碰面後，知悉其等會自大陸
    地區，以漁船夾藏第一級毒品海洛因，由海運運輸至臺灣北
    部沿海地區丟包，「阿順」及李春松告知丙○○回臺後，可
    至臺北縣金山鄉向「安哥」拿取八塊海洛因磚，並可以新臺
    幣（下同）七十萬元之低價購買其中一塊海洛因磚施用或運
    用，其餘七塊海洛因磚則委由丙○○暫為保管，過些時日「
    阿順」再派人前往拿取，經丙○○同意，即於九十四年五月
    十二日取道澳門搭機返回桃園中正國際機場，當日晚上七、
    八時許由不知情之女友甲○○駕駛車號八Ｖ－三一七二號自
    用小客車（車主登記為甲○○之母林黃素枝所有）前往迎接
    後，立即駛往臺北縣金山鄉投宿於汽車旅館。翌日凌晨一時
    許，丙○○一人駕駛甲○○之自用小客車前往「安哥」家（
    位於金山鄉○○○路金山高中旁），告知「安哥」係「阿順
    」叫其來拿取海洛因磚，詢問海洛因磚是否已到？「安哥」
    稱東西尚未拿到，其再聯絡看看，丙○○即返回汽車旅館休
    息並等候消息，當中丙○○繼續以甲○○所有之○九五五─
    七八八八六七號行動電話及自己所有之○九一三─六五○○
    四一號行動電話，與在大陸之李春松聯絡在臺灣北部沿海地
    區打撈東西（指海洛因磚）之情形。當日中午，丙○○、甲
    ○○駕車前往「安哥」家，「安哥」告知丙○○東西（指海
    洛因磚）由其朋友「阿海」（成年人）在找尋，期間「安哥
    」駕駛其車搭載丙○○、甲○○前往北部沿海兜風，下午四
    、五時許「安哥」帶丙○○、甲○○前往海邊某家餐廳吃飯
    。至晚上八時五分許，「阿海」打電話聯絡「安哥」，謂東
    西（指海洛因磚）已經找到，要「安哥」過去拿取，「安哥
    」即駕其車搭載丙○○前往海邊向「阿海」取得八塊海洛因
    磚後，即返回「安哥」家旁，由丙○○將八塊以三層紅白相
    間之塑膠袋包裝之海洛因磚，置於甲○○之自用小客車後車
    廂地毯下面之備胎旁邊，再由「安哥」駕駛其車與丙○○返
    回餐廳與甲○○碰面，嗣丙○○和甲○○回到「安哥」家旁
    開車，由甲○○駕駛取道國一號高速公路往臺中方向行駛。
二、前開運輸毒品之訊息為臺灣臺中地方法院檢察署檢察官偵辦
    其他毒品案件發現，乃指揮內政部警政署刑事警察局第六隊
    二組、臺中縣警察局霧峰分局、中部地區巡防局臺中機動查
    緝隊、岸巡三二大隊、國道公路警察局第三隊員警組專案小
    組監控，於九十四年五月十四日凌晨一時許，在國道高速公
    路臺中縣后里收費站南下處欄檢車號八Ｖ－三一七二號自用
    小客車，而自後車廂地毯下面之備胎旁邊查獲第一級毒品海
    洛因磚八塊（經鑑定共淨重二千八百九十二點四○公克，空
    包裝重三百一十三點五四公克，純度百分之八四．六五，純
    質淨重二千四百四十八點四二公克）及包裝海洛因之塑膠袋
    三個，並扣得丙○○所有供聯絡運輸毒品所用之○九一三─
    六五○○四一號行動電話一具（含ＳＩＭ卡一張）。
三、案經臺中縣警察局霧峰分局報請臺灣臺中地方法院檢察署檢
    察官偵查起訴。
    理  由
壹、丙○○部分：
  一、訊據被告丙○○對於上開事實於原審及本院審理時自白不
      諱，且其於偵查坦承其準備將查獲之八塊海洛因磚帶到清
      水附近的山上藏乙節（見偵卷第五七頁），並有被告丙
      ○○○九一三─六五○○四一號行動電話九十四年五月十
      三日和李春松通話之監察譯文（見偵卷第七二頁至七八頁
      ）同案被告甲○○○九五五─七八八八六七號行動電話
      九十四年五月十三日由被告丙○○和李春松通話之監察譯
      文（見偵卷第八○頁至八四頁）「安哥」○九五五─四
      三五○四○號行動電話九十四年五月十三日和家彥救生協
      會、「丁仔」等人通話之監察譯文（見偵卷第六五頁至六
      六頁）某男（應為「阿海」）○九三一─二一九九六四
      號行動電話九十四年五月十二日、十三日和「安哥」通話
      之監察譯文（見偵卷第六七頁至七一頁）附卷可稽。復有
      第一級毒品海洛因磚八塊、包裝海洛因之塑膠袋三個及0
      000000000號行動電話一具（含ＳＩＭ卡一張）
      等扣案可資佐證。而八塊海洛因磚經鑑定結果，確均含第
      一級毒品海洛因成分，共淨重二千八百九十二點四○公克
      ，空包裝重三百一十三點五四公克，純度百分之八四．六
      五，純質淨重二千四百四十八點四二公克，有法務部調查
      局九十四年七月七日調科壹字第一二○○一六一六三號鑑
      定通知書一份（見偵卷第一四九頁）在卷可考。足徵被告
      丙○○之自白與事實相符，其犯行堪予認定，應依法論科
      。
  二、按海洛因為毒品危害防制條例第二條第二項第一款所稱之
      第一級毒品，本案被告丙○○知悉「阿順」及李春松等人
      會自大陸地區，以漁船夾藏第一級毒品海洛因，由海運運
      輸至臺灣北部沿海地區丟包，因貪圖可以七十萬元之低價
      購買其中一塊海洛因磚施用或運用之代價，而共同基於運
      輸第一級毒品海洛因之犯意聯絡，自大陸地區回臺後，向
      「安哥」拿取在臺灣北部沿海地區丟包尋獲之八塊安洛因
      磚，準備攜回保管，於運回中部途中為警查獲。是核被告
      丙○○所為，係犯毒品危害防制條例第四條第一項之運輸
      第一級毒品罪。被告丙○○運輸第一級毒品前後持有第一
      級毒品之低度行為，應為其運輸第一級毒品之高度行為所
      吸收，不另論罪。
  三、又按共同正犯之意思聯絡，原不以數人間直接發生者為限
      ，即有間接之聯絡者，亦包括在內；如甲分別邀約乙、丙
      犯罪，雖乙、丙間彼此並無直接之聯絡，亦無礙於其為共
      同正犯之成立。且共同實施犯罪行為之人，在合同意思範
      圍以內，各自分擔犯罪行為之一部，相互利用他人之行為
      ，以達其犯罪之目的者，即應對於全部所發生之結果，共
      同負責（最高法院七十七年度臺上字第二一三五號、二十
      八年度上字第三一一○號判例足資參照）。是被告丙○○
      與綽號「阿順」、李春松、綽號「安哥」、「阿海」等成
      年男子間，就前開犯行，均有犯意聯絡及行為分擔，應論
      以共同正犯。又本案被告丙○○並無毒品危害防制條例第
      十七條規定「供出毒品來源，因而破獲」之情形，故無法
      依該規定減輕其刑。
  四、被告丙○○之選任辯護人以被告丙○○非主要犯罪行為
      人尚未對社會產生具體危害犯後態度良好，顯已悔悟
      上有高齡老母、妻子及兩名子女均賴被告扶養等，請求
      依刑法第五十九條規定酌減其刑云云。惟按刑法第五十九
      條之酌量減輕其刑，必於犯罪之情狀，在客觀上足以引起
      一般同情，認為即予宣告法定低度刑期，猶嫌過重者，始
      有其適用，至於被告無前科，素行端正，子女眾多等情狀
      ，僅可為法定刑內從輕科刑之標準，不得據為酌量減輕之
      理由；復按刑法第五十九條之規定，係裁判上之酌減，乃
      法院於職權範圍內得為酌定之事項，除其裁量權之行使，
      明顯違反比例原則外，不得任意指為違法；最高法院著有
      五十一年度臺上字第八九九號判例及九十三年度臺上字第
      一一五九號判決足參。查被告丙○○於八十六年間因違反
      麻醉藥品管理條例案件，經臺灣高等法院臺中分院判處有
      期徒刑八月，於八十七年十一月五日執行完畢；又於八十
      九年間因賭博案件，經原審判處有期徒刑三月確定，於八
      十九年三月二十三日易科罰金執行完畢；再於九十三年間
      因毒品危害防制條例案件，經裁定送觀察勒戒，認無繼續
      施用毒品之傾向，於九十三年四月二十七日經臺灣臺中地
      方法院檢察署檢察官為不起處分確定等情；有臺灣高等法
      院被告前案紀錄表一份在卷可憑，足知被告丙○○於本案
      雖不構成累犯，但其素行非佳，其不思以正當途徑掙取金
      錢，竟因利慾薰心，貪圖可以七十萬元低價購入一塊海洛
      因磚之暴利，同意在臺灣北部沿海地區接取海洛因磚八塊
      ，淨重高達二千八百九十二點四○公克，數量甚鉅，純度
      亦高達百分之八四．六五，較之零星夾帶海洛因且純度不
      高者非可比擬，苟順利流入市面，將助長無數毒品犯罪，
      消耗國家為杜絕毒品犯罪所付出之社會成本極大。故縱被
      告丙○○於法院審理時坦承犯行，但其犯罪之情狀，在客
      觀上並無認為宣告法定低度刑期，猶嫌過重之情形，因此
      尚非得依刑法第五十九條之規定酌減其刑。
  五、原審對被告丙○○論罪科刑，固非無見，惟查原審認被告
      丙○○另犯懲治走私條例第二條第一項之私運管制物品進
      口罪，然被告丙○○並未參與懲治走私條例之犯行，理由
      於下段敘明，原審此部分判決即有未當，被告上訴否認此
      部分犯行，其上訴為有理由，自應由本院將被告丙○○部
      分撤銷改判，又檢察官上訴認被告甲○○與丙○○係共同
      正犯，惟被告甲○○並非共犯，理由如後述，因此檢察官
      對丙○○部分之上訴為無理由，爰審酌被告丙○○前有違
      反麻醉藥品管理條例、賭博及毒品危害防制條例之前案紀
      錄，業如前述，堪認其品行不佳，且無悛悔向上之心，其
      不思以正當途徑掙取金錢，明知海洛因係屬戕害身心之毒
      品，足以使施用者導致精神障礙、性格異常，甚至造成生
      命危險之生理成癮性及心理依賴性，竟因貪圖運輸第一級
      毒品海洛因所能獲取之暴利，同意在臺灣地區接取保管淨
      重高達二千八百九十二點四○公克、純度亦高達百分之八
      四．六五之海洛因磚八塊，嚴重助長國人施用毒品之惡習
      ，戕害國民身心健康，並危害社會治安甚鉅，惟念及本案
      巨額毒品尚未流入市面即為警查獲，且被告犯後於原審審
      理時坦承犯行，具有悔意，及其尚有高齡老母及兩名子女
      需要扶養（有戶籍謄本一份在卷可參）等一切情狀，量處
      如主文第二項所示之刑，並依刑法第三十七條第一項規定
      ，宣告褫奪公權終身。扣案之第一級毒品海洛因磚八塊（
      經鑑定共淨重二千八百九十二點四○公克，空包裝重三百
      一十三點五四公克，純度百分之八四．六五，純質淨重二
      千四百四十八點四二公克）係屬查獲之毒品，應依毒品危
      害防制條例第十八條第一項前段規定諭知沒收銷燬之。扣
      案包裝海洛因之塑膠袋三個，為被告丙○○及「阿順」等
      人所有犯運輸毒品罪所用之物，且具有防止毒品裸露、逸
      出及潮溼之功用，並便於運輸；另扣得○九一三─六五○
      ○四一號行動電話一具（含ＳＩＭ卡一張），為被告丙○
      ○所有，且係其與共犯李春松等人互相聯繫運輸毒品所用
      之物，業經被告丙○○供明在卷；前開物品均應依毒品危
      害防制條例第十九條第一項之規定宣告沒收之。因上開物
      品均經扣案，故毋庸再依同條規定諭知不能沒收時，追徵
      其價額或以其財產抵償之。
  六、按刑罰法令關於沒收之規定，有採職權沒收主義與義務沒
      收主義。職權沒收，指法院就屬於被告所有，並供犯罪所
      用或因犯罪所得之物，仍得本於職權為斟酌沒收與否之宣
      告，例如刑法第三十八條第一項第二款、第三款、第三項
      前段等屬之。義務沒收，又可分為絕對義務沒收與相對義
      務沒收二者。前者指凡法條規定「不問屬於犯人與否，沒
      收之。」者屬之，法院就此等之物，無審酌餘地，除已證
      明毀滅外，不問屬於犯人與否或有無查扣，均應沒收之，
      例如刑法第二百條、第二百零五條、第二百零九條、第二
      百十九條、第二百六十六條第二項、毒品危害防制條例第
      十八條第一項前段等屬之；後者，供犯罪所用或因犯罪所
      得，且以屬於被告所有者為限，始應予以沒收，例如毒品
      危害防制條例第十九條第一項前段、修正前著作權法（八
      十七年一月二十一日修正公布前之著作權法）第九十八條
      、肅清煙毒條例第十三條第一項是（最高法院八十九年度
      臺上字第五六○五號判決參照）。本案雖扣得○九五五─
      七八八八六七號行動電話，而被告丙○○曾持該支行動電
      話與共犯李春松互相聯繫運輸毒品之事，惟該支行動電話
      係被告甲○○所有，有扣押物品清單可稽（見偵卷第九五
      頁），因尚無積極證據足認被告甲○○為本案共犯（詳如
      下述），揆諸前開說明，該支行動電話即無從依毒品危害
      防制條例第十九條第一項前段規定宣告沒收之。又扣得被
      告丙○○所有之○九二三─五四六一八六號行動電話一支
      （含ＳＩＭ卡一張）、ＳＩＭ卡三張及同案被告甲○○所
      有之○九三八─七三二一四九號行動電話一支（含ＳＩＭ
      卡一張），均無積極證據足認與本案被告丙○○所犯運輸
      毒品有何關連；另在查獲自用小客車駕駛室內及甲○○之
      皮包內扣得海洛因四包、安非他命一包、玻璃吸食器二支
      、藥鏟二支等物，均屬同案被告甲○○所有供施用毒品之
      物，業據被告甲○○供述在卷；上開物品均與本案被告丙
      ○○運輸第一級毒品罪無關，故均不在本案宣告沒收，附
      此敘明。
  七、被告丙○○未犯懲治走私條例第二條第一項之私運管制物
      品進口罪，其理由如次，查本件相關之「阿順」、「安哥
      」、「阿海」均未查獲，因此僅能依被告丙○○所供以判
      斷其有無參與走私之犯行，被告丙○○於警訊供稱：「警
      方所查獲之八塊海洛因毒品是一綽號「阿順」之男子叫我
      於九十四年五月十三日上去台北縣金山鄉向一綽號「安哥
      」之男子拿的，叫我拿回去放好，到時候他會叫人來向我
      拿。」、「問：你是否知道「阿順」的真實姓名、聯絡電
      話及現在在何處？答：我不知道他真實姓名、聯絡電話，
      我都是去大陸和他接洽的，他再叫我回臺灣後找綽號「安
      哥」之男子拿海洛因。」、「問：你於九十四年五月十二
      日回國後去過什麼地方？見過什麼人？答：我回國後便叫
      甲○○上來桃園機場載我前往金山鄉的旅社住宿，十三日
      早上起床後我便自己去找安哥聊天，並對他表示是阿順叫
      我來找他拿八塊海洛因，安哥表示那八塊海洛因交給綽號
      「阿海」之男子，但是阿海後來跟安哥說那八塊海洛因弄
      丟了，後來我在安哥家中等消息，期間也有去吃飯，安哥
      和阿海當時就外出去找這批海洛因，當天晚上七、八點左
      右安哥對我說那八塊海洛因阿海在金山海邊的草叢裡找到
      了，安哥和我便開安哥的車到金山海邊去找阿海拿海洛因
      ，拿到東西後安哥便直接載我到他家樓下，我便將八塊海
      洛因放到甲○○的車子後行李箱，安哥便又載我到餐廳將
      甲○○載回他家，後來便由甲○○開車載我回清水了，後
      來在國道中山高速公路后里收費站為警方查獲八塊海洛因
      毒品。」等語（見九十四年度偵字第八五二六號偵卷第一
      ○六、一○七頁），足認「阿順」告訴被告丙○○時毒品
      應係已走私入臺灣，因此被告丙○○縱使知悉「阿順」等
      人私運毒品入臺灣，然其僅知悉，並未參與謀議或行為之
      分擔，尚不能論有共犯走私之犯行，併予敘明。
貳、甲○○部分：
  一、公訴意旨另以：丙○○與被告甲○○係男女朋友關係，知
      悉年籍不詳綽號「阿順」之成年男子時會自大陸地區，以
      漁船夾藏第一級毒品海洛因，再海運運輸至臺灣北部沿海
      地區丟包後，由年籍不詳綽號「安哥」之成年男子拾取交
      運至中南部地區供販賣，遂共同基於運輸第一級毒品海洛
      因之犯意聯絡，由丙○○先於九十四年五月十二日前數日
      赴大陸地區與年籍不詳綽號「阿順」之成年男子洽談運輸
      及在臺灣地區接取第一級毒品之地點、日期，並達成在臺
      灣地區代為運輸第一級毒品海洛因八塊予年籍不詳綽號「
      阿海」者，及丙○○得自由處分其中一塊之協議。協議達
      成後，丙○○即於同年五月十二日取道澳門搭機返回桃園
      中正國際機場，並由知情之被告甲○○駕駛車號八Ｖ－三
      一七二號自用小客車前往迎接，且立即駛往臺北縣淡水、
      金山等地，等待年籍不詳綽號「安哥」訊息。迄同年月十
      三三日夜間，年籍不詳綽號「安哥」者表示已順利在海邊
      打撈漁船丟包之第一級毒品海洛因八塊成功，丙○○及被
      告甲○○即駕駛車輛前往接取，並將毒品藏置於後車箱，
      由被告甲○○駕駛取道國一號高速公路往臺中方向折返。
      於九十四年五月十四日一時許，在國道高速公路臺中縣后
      里收費站南下處欄檢車號八Ｖ－三一七二號自用小客車，
      被告甲○○自行自後車箱中取出第一級毒品海洛因八塊含
      袋重三二一○公克（分別為三七○公克二塊、四五○公克
      一塊、四○○公克三塊、四一○公克二塊），因認被告甲
      ○○涉犯毒品危害防制條例第四條第一項之運輸第一級毒
      品罪嫌，蒞庭檢察官又補充論告被告甲○○同時涉犯懲治
      走私條例第二條第一項之私運管制物品進口罪嫌。
  二、按犯罪事實應依證據認定之，無證據不得認定犯罪事實；
      不能證明被告犯罪者，應諭知無罪之判決；刑事訴訟法第
      一百五十四條第二項、第三百零一條第一項分別定有明文
      。又按認定不利於被告之事實，須依積極證據，苟積極證
      據不足為不利於被告事實之認定時，即應為有利於被告之
      認定，更不必有何有利之證據；另按事實之認定，應憑證
      據，如未能發現相當證據，或證據不足以證明，自不能以
      推測或擬制之方法，以為裁判基礎；復按認定犯罪事實所
      憑之證據，雖不以直接證據為限，間接證據亦包括在內；
      然而無論直接或間接證據，其為訴訟上之證明，須於通常
      一般之人均不致有所懷疑，而得確信其為真實之程度者，
      始得據為有罪之認定，倘其證明尚未達到此一程度，而有
      合理之懷疑存在時，事實審法院復已就其心證上理由予以
      闡述，敘明其如何無從為有罪之確信，因而為無罪之判決
      ，尚不得任意指為違法；末按刑事訴訟法第一百六十一條
      已於九十一年二月八日修正公布，其第一項規定：檢察官
      就被告犯罪事實，應負舉證責任，並指出證明之方法。因
      此，檢察官對於起訴之犯罪事實，應負提出證據及說服之
      實質舉證責任。倘其所提出之證據，不足為被告有罪之積
      極證明，或其指出證明之方法，無從說服法院以形成被告
      有罪之心證，基於無罪推定之原則，自應為被告無罪判決
      之諭知；最高法院著有三十年度上字第八一六號判例、四
      十年度臺上字第八六號判例、七十六年度臺上字第四九八
      六號判例、九十二年度臺上字第一二八號判例可資參照。
  三、公訴人認被告甲○○共同涉犯運輸第一級毒品及私運管制
      物品進口罪嫌，無非係以：有前開扣案毒品、照片及車
      輛係由其駕駛足證。由通訊監察譯文中，發現被告甲○
      ○時與他人有毒品對談，於九十四年三月十七日更向他人
      表示：伊朋友每月固定自大陸地區進口毒品五、六十塊，
      交由伊處理等語，有通訊監察譯文一份足憑。徵之其遭
      攔檢時係自行由後車廂取出前開八塊第一級毒品，亦證其
      知情等為其論據。另蒞庭檢察官又補充如下：被告丙○
      ○與甲○○為男女朋友關係，難免有代為掩飾犯行之動機
      ，故丙○○此部分證言之可信性可疑。被告丙○○自九
      十四年五月十三日凌晨三時二十六分許至同日中午止，在
      汽車旅館使用被告甲○○○九五五─七八八八六七號手機
      及自己之○九一三─六五○○四一號手機，連續與李春松
      通話談論尋找海洛因一事，被告甲○○與丙○○共處一室
      ，不可能未聽聞交談內容。被告丙○○自承「安哥」開
      車搭載被告二人前往餐廳時，曾以較模糊之說法與丙○○
      談論尋找海洛因之事，被告甲○○自有聽聞。被告甲○
      ○辯稱丙○○當時告知要去臺北玩云云，然依被告甲○○
      供述之行程，其多半為獨自一人，顯然知悉此行之目的並
      非遊玩。警方要求被告甲○○將覆蓋的毯子掀起，其起
      初並不願意，係警員莊富堯加重語氣後，被告甲○○方掀
      起覆蓋，可知被告甲○○應知備胎處有大量毒品，方有如
      此反應。被告甲○○駕駛車輛行經后里收費站時，突然
      變換車道欲躲避查緝，顯係畏罪心虛。被告丙○○雖稱
      其與「安哥」一同前往取得海洛因後，後又由「安哥」駕
      車返回被告甲○○之車輛停放處，將海洛因磚藏放於行李
      廂後，再返回餐廳與被告甲○○碰面等語。然本案八塊海
      洛因磚市價高昂，如過失遺失被告丙○○之安全即有危險
      ，惟被告丙○○竟如此輕率地置於行李廂內即離去，故此
      部分證言與常理不符。
  四、訊據被告甲○○堅決否認其有運輸第一級毒品及私運管制
      物品進口之罪行，辯稱：伊施用毒品來源是向綽號「大頭
      」拿的，伊並不認識綽號「阿順」、李春松、綽號「安哥
      」、「阿海」等人，也沒聽丙○○說過有漁船自大陸夾藏
      海洛因到臺灣北部沿海丟包之事。五月十二日丙○○叫伊
      去桃園中正機場接他回清水，後來丙○○說要去臺北找朋
      友，順便玩一玩。到臺北時已經很晚，就到汽車旅館住，
      晚上十一、二點時，丙○○向伊借車，說要出去找朋友，
      後來伊睡覺睡到中午，所以不確定丙○○幾點回來，也不
      知道丙○○有用伊之手機和別人通話。中午過後，丙○○
      帶伊去金山找綽號「大仔」（應就是「安哥」）之朋友，
      伊將車停在金山高中附近的停車場，丙○○朋友載伊二人
      去餐廳吃飯，後來他們二人到餐廳外面講話，丙○○再進
      來跟伊拿車鑰匙，不知他要做什麼，約過二、三個小時，
      至晚上九點多丙○○才又回到餐廳將車鑰匙還伊，再由那
      個朋友載伊和丙○○去開車。之後伊就直接開車上高速公
      路，要載丙○○回他清水的家。是警察臨檢時，叫伊掀開
      後行李廂的地毯時，伊才知道車內有海洛因磚。因伊本身
      有吸毒，所以看到警察要臨檢，才會變換車道，伊完全不
      知道本案走私海洛因的事等語。經查：
    原公訴人指稱：由通訊監察譯文中，發現被告甲○○於九
      十四年三月十七日向他人表示：伊朋友每月固定自大陸地
      區進口毒品五、六十塊，交由伊處理等語，可證被告甲○
      ○知情云云。惟查依卷附被告甲○○○九五五─七八八八
      六七號行動電話九十四年三月十七日監察譯文所示（見偵
      卷第一一五頁至一一八頁），其中被告甲○○向某男（毒
      販）抱怨：「那差太多啦！你差太多又那麼貴，外面的價
      錢他去拿也沒那麼貴，我被人家罵死了。」，某男（毒販
      ）則回以：「這次回來這個是白仔啦！我朋友他這個都固
      定的，人家一個月固定五六十塊，都皮箱回來的，回來都
      不是只有負責交我們的。他東西絕對都兩百度以上，拿回
      來如果沒有兩百度以上，都可以拿來還。你跟我說這種情
      況，真的就是人家動過了。」可知前開對話應係被告甲○
      ○向某毒販抱怨其販賣之毒品純度不高且價格昂貴，該毒
      販才解釋其毒品來源，故原公訴人誤認該毒販之說詞為被
      告甲○○之表示，顯有誤會。
    原公訴人又以被告甲○○為警攔檢時，係自行由後車廂取
      出前開八塊海洛因，而認其知情云云；另蒞庭檢察官認被
      告甲○○駕駛車輛行經后里收費站時，突然變換車道欲躲
      避查緝，及警員莊富堯加重語氣後，被告甲○○方掀起覆
      蓋，可知被告甲○○應知備胎處有大量毒品，方有如此反
      應云云。但查證人即國道公路警察局第三隊警員莊順堯於
      原審審理時結證稱：檢察官反黑中心請求伊單位協助在后
      里南下收費站協尋八Ｖ─三一七二號車，伊等在后里收費
      站南下處攔下該車，那時叫該車停車時，他們就停下來，
      並沒有閃避的動作，伊等請丙○○和甲○○兩位下車，並
      要求他們出示隨身攜帶的物品以供查看，他們打開後行李
      廂之行李給伊等看，丙○○將行李放回後車廂後，就急忙
      將後車廂關上，伊再請他們將備胎上的覆蓋板打開，在備
      胎內不應該有其他的物品，但卻看到塑膠袋，所以在合理
      懷疑之下，伊多次叫他們自行將塑膠袋拿出來，他們沒有
      拿出來，等到伊加重語氣後，站在後行李廂旁邊的甲○○
      才將塑膠袋拿出來，並打開，她打開塑膠袋看後就呆在那
      裡。那是市場購買的紅白普通塑膠袋，原有綁起來，從外
      表上看不出裡面的東西，當時丙○○站在伊旁邊，伊多次
      問他們二人袋內是什麼東西，丙○○有告訴伊那是海洛因
      等語。由上可知被告甲○○當時係站在後行李廂旁邊，警
      員方命被告甲○○拿出及打開備胎旁之塑膠袋，而非被告
      甲○○自行由後車廂取出八塊海洛因甚為明確。再徵之被
      告甲○○打開塑膠袋觀看後之反應係「呆在那裡」，而未
      回答袋內究為何物，反觀被告丙○○於將行李放回後車廂
      後，就急欲將後車廂關上，嗣又回答警員說塑膠袋內之物
      品是海洛因等情截然不同。據此堪認被告甲○○對於備胎
      旁之塑膠袋內裝有八塊海洛因磚一情，亦甚感驚訝而至神
      情木然，依此難認被告甲○○顯然知悉其車內有八塊海洛
      因磚乙節。
    復查被告甲○○於八十九年間因毒品危害防制條例案件，
      經觀察勒戒及強制戒治過，復因施用第一、二級毒品罪，
      於九十二年六月二十三日經臺灣彰化地方法院定執行刑為
      有期徒刑一年二月確定，於本案查獲後，亦因施用第一、
      二級毒品罪，於九十四年八月一日經原審定執行刑為有期
      徒刑一年四月確定，有臺灣高等法院被告前案紀錄表及本
      院宣示判決筆錄各一份在卷可稽。又本案於九十四年五月
      十四日查獲時，另自被告甲○○之自用小客車及皮包內扣
      得海洛因四包、安非他命一包、玻璃吸食器二支、藥鏟二
      支等物，被告甲○○自承該等物品係其所有，且預備供己
      施用，可知被告甲○○於本案查獲時，因其本身有施用毒
      品行為，且車上亦有供施用之毒品及器具，其擔心己身施
      用毒品犯行被查獲而有逃避警員查緝之動作，亦屬常情。
      故縱被告甲○○駕車行經后里收費站時有變換車道及警員
      莊富堯加重語氣後始掀起覆蓋等情事屬實，但不能僅以該
      等逃避查緝之動作，即遽以推論其對於備胎下有八塊海洛
      因磚一事有所知情。
    復查被告丙○○自九十四年五月十三日凌晨零時三十分許
      起（非凌晨三時二十六分許）至同日下午三時十二分許止
      ，先後使用被告甲○○○九五五─七八八八六七號手機及
      自己之○九一三─六五○○四一號手機，與李春松通話多
      次，有監察譯文可憑（見偵卷第八○頁至八四頁、第七二
      頁至七八頁）。蒞庭檢察官認被告丙○○與李春松二人在
      電話中互相談論尋找海洛因一事，被告甲○○與丙○○共
      處一室，不可能未聽聞交談內容云云。然查依上開監察譯
      文所示，有係閒聊，其中可能與被告甲○○相關者，被告
      丙○○係向李春松表示：「我不是跟你說我想待在家裡，
      你就說七仔對我不錯，帶她去走走沒關係。」（五月十三
      日凌晨零時三十分）等語，其中與尋找海洛因有關者，被
      告丙○○係表示：「我本來要幫他找，他說他才找一圈回
      來，去幫忙找也沒有用，要不然我是想說找看看有用嘛？
      他說現在還要再去，他比較知道位置，我想說好朋友當然
      要大家一起去找，他就說他天亮才要再去。」（五月十三
      日凌晨零時三十分）、「還有一個人在那邊啊！就那個人
      吧！他說他可能天亮先回來休息一下，那個如果還是沒有
      ，他天亮一大早再去找。」（五月十三日凌晨三時十三分
      ）、「說看到人家用手電筒去照他，就緊張啊！兩個站不
      同邊啦！其他的我就不知道怎麼弄了啦！」（五月十三日
      上午五時十九分）、「我跟你說，他們就是丟不夠那個，
      那時候剛好水剛好。」（五月十三日上午六時三十六分）
      、「風那裡有很大，差有在下雨而已。」（五月十三日上
      午六時四十七分）、「後來那個就叫我回來睡一下啊！說
      下午再打給我，他說的多天真。」（五月十三日上午八時
      四十五分）等語。
    被告甲○○辯稱：五月十二日晚上十一、二點時丙○○向
      伊借車，說要出去找朋友，後來伊睡到中午，所以不確定
      丙○○幾點回來，也不知道丙○○有用伊之手機和別人通
      話等語，核與被告丙○○於原審審理時以證人身分作證之
      證詞大致相符。依前開譯文所示，縱被告甲○○曾聽聞被
      告丙○○於電話中之陳述，亦僅知被告丙○○與朋友在討
      論尋找東西，而究竟尋找何種東西及該東西是從何處而來
      ，則難自被告丙○○單方之談話得知。再觀被告甲○○○
      九五五─七八八八六七號行動電話九十四年五月十二日與
      被告丙○○通話之監察譯文（見偵卷第七九頁至八○頁）
      ，得知被告丙○○於九十四年五月十二日欲搭機返臺前才
      聯絡被告甲○○前往機場接機，且二人之通話中均毫無涉
      及運輸海洛因之事。是依現有證據尚難以被告丙○○與李
      春松之監察譯文，即逕予推論被告甲○○知悉被告丙○○
      前往北部沿海係欲運回海洛因磚一情。
    被告丙○○於九十四年十月二十一日原審審理時以證人身
      分結證稱：五月十二日下午三點多聯絡甲○○去中正機場
      載伊，後來伊跟甲○○說要帶她到北部沿海玩，順便去找
      朋友。一開始先在金山的汽車旅館休息，十三日凌晨伊自
      己開車出去，和朋友「安哥」談了一些話，約凌晨兩、三
      點伊就回旅館休息，中間和「安哥」還有通電話，那時甲
      ○○在睡覺。隔天十三日快中午的時候，伊和甲○○到「
      安哥」家去找「安哥」，伊上去找「安哥」，甲○○留在
      車上，伊上去之後，問「安哥」有無準備好東西，說是「
      阿順」叫伊來拿的，「安哥」說他要去找「阿海」，後來
      「安哥」跟伊下來，甲○○的車放在「安哥」家樓下路旁
      ，由「安哥」開車載伊和甲○○去附近的海邊逛，在車上
      伊和「安哥」有講到海洛因的事情，講得比較含糊一點，
      甲○○應該聽不出是在談海洛因的事情。下午四點多時「
      安哥」帶伊二人去海邊的餐廳吃飯，到晚上七點多，「安
      哥」在外面講電話，叫伊出去一下，「安哥」說「阿海」
      已經準備好了，看是伊和他一起去拿還是他自己去拿，伊
      說一起去，當時伊出去時沒有跟甲○○打招呼，所以她不
      知道伊出去，她後來應該會發現伊和「安哥」不見了。「
      安哥」開車載伊去一個靠近海邊的地方拿東西，「阿海」
      將海洛因拿給「安哥」，「安哥」叫伊點一下拿的數量對
      不對，伊有點，數量八塊是正確的。伊將海洛因拿到「安
      哥」車上，然後「安哥」開車送伊回他家約晚上八、九點
      ，伊原來是要將海洛因放在自己的行李箱內，但是裝海洛
      因的塑膠袋有一點濕，伊怕會弄濕衣服，所以才放在甲○
      ○車子後車廂的備胎下，當時甲○○仍在餐廳內，所以她
      沒有看到伊放海洛因的情形。之後「安哥」說伊再去餐廳
      喝一杯，伊說好，離開前伊將甲○○的車用遙控器鎖起來
      。回到餐廳後發現多了「安哥」的太太及一對夫妻跟甲○
      ○在餐廳內，後來因為時間過晚，伊要求「安哥」將伊和
      甲○○載回他家去牽車，到他家之後，伊將鑰匙拿給甲○
      ○，叫甲○○開車上高速公路往南部的方向，在后里收費
      站時看到警車在那裡臨檢，伊叫甲○○變換車道，後來還
      是被查獲。伊未曾跟甲○○講過本件載海洛因的事情，因
      「阿順」交代這件事情愈少人知道愈好等語（見原審卷九
      十四年十月二十一日審理筆錄第二三頁至三四頁）。
    被告甲○○於警訊及原審訊問、準備程序、審理期間，與
      被告丙○○均被禁止接見通信，並互相隔離訊問下，先後
      供稱：五月十二日丙○○下午四、五點打電話給伊，要伊
      到桃園中正機場去接他回清水，晚上七、八點接到他時，
      他就向伊提議說要帶伊到臺北玩，順便找朋友，十二日去
      到臺北已經很晚了，就到汽車旅館住，晚上十一、二點或
      二、三點的時候，丙○○叫伊車借他出去找朋友一下，後
      來伊都在睡覺，所以不確定丙○○幾點回來，也不知道丙
      ○○有用伊之手機和別人通話。到中午的時候，丙○○叫
      伊起來，說要和朋友吃飯，丙○○帶伊去金山找綽號「大
      仔」（應就是「安哥」）之朋友，丙○○叫伊在車上等，
      他自己去跟「大仔」見面，約下午五點多時，伊將車停在
      金山高中附近的空地，丙○○朋友載伊二人去海邊及到餐
      廳吃飯，後來晚上七點多時，丙○○向伊拿車鑰匙，和他
      朋友「大仔」去外面說話，伊則在餐廳內看電視，他們出
      去講話約兩、三個小時，有無開車出去伊不清楚，「大仔
      」有找他老婆及他朋友過來。丙○○回來後，就由「大仔
      」載伊和丙○○去金山高中旁開車，丙○○將車鑰匙拿給
      伊開車，叫伊載他回他臺中家，後來伊二人開車上高速公
      路，在后里收費站被警方查獲等語（見偵卷第二○頁至二
      一頁、聲羈卷第七頁、原審卷九十四年九月五日甲○○訊
      問筆錄、九十四年九月二十三日甲○○準備程序筆錄、九
      十四年十月二十一日審理筆錄第九頁至一三頁）。
    經核被告甲○○與丙○○固為親密之男女朋友關係，但其
      二人在禁見及隔離訊問之情形下，就九十四年五月十二日
      、十三日之行蹤所供大致相符。且「安哥」○九五五─四
      三五○四○號行動電話九十四年五月十三日二十時十六分
      和「丁仔」通話中，「安哥」提及「我老婆電話不知道幾
      號，不然你打給我老婆看會不會通，叫她過來跟我朋友（
      應指甲○○）聊天，不然她自己在那邊無聊。」（見偵卷
      第六六頁），亦與被告甲○○所述：「大仔」有找他老婆
      及他朋友過來餐廳等語，及被告丙○○供稱：回到餐廳後
      發現多了「安哥」的太太及一對夫妻跟甲○○在餐廳內等
      情相合。是被告丙○○對被告甲○○部分之證詞，尚非不
      可採信。故被告丙○○證稱：伊和「安哥」通電話時，甲
      ○○在睡覺，伊和甲○○到「安哥」家去找「安哥」時，
      甲○○留在車上，伊一個人上去，「安哥」開車載伊和甲
      ○○去附近的海邊逛時，伊和「安哥」有講到海洛因的事
      情，但講得比較含糊一點，甲○○應該聽不出是在談海洛
      因的事情，「安哥」帶伊二人去海邊餐廳吃飯，「安哥」
      和伊出去外面講話，甲○○不知道伊出去。伊將海洛因拿
      到「安哥」車上，然後「安哥」開車送伊回他家，伊再將
      海洛因放在甲○○車子後車廂的備胎下，當時甲○○仍在
      餐廳內，所以她沒有看到伊放海洛因的情形。之後「安哥
      」和伊回餐廳，再由「安哥」將伊和甲○○載回他家去牽
      車，開往高速公路。伊未曾跟甲○○講過本件載海洛因的
      事情，因「阿順」交代這件事情愈少人知道愈好等語，應
      可採信。依此，既無積極證據足認被告甲○○知悉「阿順
      」、李春松等人會自大陸地區，以漁船夾藏第一級毒品海
      洛因至臺灣北部沿海地區丟包，再由「安哥」及被告丙○
      ○前往打撈接取之事實，且無確切證據證明被告甲○○知
      悉八塊海洛因磚係置放在其車後車廂的備胎下，則尚難認
      被告甲○○有何共同運輸第一級毒品及私運管制物品進口
      之犯行。
    又被告甲○○與丙○○此行中，確有相偕到汽車旅館休息
      ，且有與朋友一起到北部沿海逛逛，並到海邊餐廳吃飯等
      相聚及遊玩之情形，故不能以被告甲○○有時獨自一人，
      即直接推論被告甲○○知悉此行之目的係運輸海洛因而非
      遊玩。再查被告丙○○證稱：「安哥」開車送伊回他家，
      伊將海洛因放在甲○○車子後車廂的備胎下，離開前伊將
      車用遙控器鎖起來，再回到餐廳和甲○○碰面，不久就一
      同離開去牽車等語。準此，被告丙○○既將海洛因磚藏放
      在甲○○車子後車廂的備胎下，即不易被人發現，且將車
      用遙控器鎖起來，亦有充分防盜功能，其再回到餐廳和被
      告甲○○碰面後不久就一同離開前往牽車，衡情尚不悖於
      一般常情。是蒞庭檢察官徒以本案八塊海洛因磚市價高昂
      ，被告丙○○如此輕率地置於行李廂內即離去，而認此部
      分證言與常理不符，自屬推測之詞。
    本案查獲警員曾於警詢中詢問被告甲○○有關其與黃順照
      於九十四年四月七日通話中提及「他一開始是不是叫我們
      準備七十對不對？」（見偵卷第一二五頁），而懷疑是否
      與本案被告丙○○購買一塊海洛因磚係七十萬元有所關聯
      。經傳訊證人黃順照到庭證稱：丙○○是伊遠房叔叔，和
      丙○○一起打牌時，甲○○有一起來，才認識甲○○，今
      年過年前，伊和甲○○曾一起到沙鹿童綜合醫院斜對面的
      當舖談合夥投資當舖的事，他們說投資要約七十萬元，後
      來他們沒有跟伊聯絡，就沒有投資了。當時談的時候，有
      提到甲○○必須在那裡工作，當成一個投資條件等語。核
      與被告甲○○事先供述：那個時候有一個朋友在梧棲當舖
      工作，伊跟黃順照說一人要各出三十五萬元共七十萬元參
      與投資那家當舖，因為利息錢太低了，認為不划算，且伊
      必須去那裡工作才能投資，所以就不投資了等語大致相符
      。故尚不能以前開監察譯文做為不利被告甲○○之證據，
      併此敘明。
  五、綜上所述，本案在被告甲○○駕駛之自小客車後車廂備胎
      旁查獲八塊海洛因磚，固有可疑，然依現有證據，尚有合
      理懷疑之處而無從說服法院形成被告甲○○有罪之心證。
      此外，並查無其他積極證據足資證明被告甲○○確有與被
      告丙○○等人共同運輸第一級毒品及私運管制物品進口之
      犯行，既不能證明被告甲○○犯罪，揆諸上揭刑事訴訟法
      之規定，原審就被告甲○○諭知無罪之判決，核無不合，
      檢察官此部分所指被告甲○○犯行，原審認尚不能據此認
      定被告甲○○犯罪，理由已分別詳加敘明，其認定核無不
      合，檢察官此部分上訴為無理由，應予駁回。
參、據上論斷，應依刑事訴訟法第三百六十八條、第三百六十九
    條第一項前段、第三百六十四條、第二百九十九條第一項前
    段，毒品危害防制條例第四條第一項、第十八條第一項前段
    、第十九條第一項，刑法第十一條、第二十八條、第三十七
    條第一項，判決如主文。
本案經檢察官乙○○到庭執行職務。
中    華    民    國    95    年    4     月    18    日
              刑事第六庭  審判長法  官  李  文  雄
                                法  官  邱  顯  祥
                                法  官  劉  連  星
上列正本證明與原本無異。
如不服本判決應於收受送達後十日內向本院提出上訴書狀，其未
敘述上訴之理由者並得於提起上訴後十日內向本院補提理由書（
均須按他造當事人之人數附繕本）。
                                書記官  陳  秀  真
中    華    民    國    95    年    4     月    19    日
附錄：本案論罪科刑法條全文
毒品危害防制條例第四條第一項：
製造、運輸、販賣第一級毒品者，處死刑或無期徒刑；處無期徒
刑者，得併科新臺幣一千萬元以下罰金。
                                                      Ｒ


司法院資訊處製作；財團法人民間司法改革基金會備份。
